福建金門地方法院刑事判決　　　　　　　 95年度選訴字第8號
公　訴　人　福建金門地方法院檢察署檢察官
被　　　告　辛○○
被　　　告　戊○○
上　一　人
選任辯護人　丁志達律師
　　　　　　陳錫川律師
　　　　　　朱峻賢律師
上列被告因妨害投票案件，經檢察官提起公訴（95年度選偵字第2號）
，本院判決如下：
    主  文
辛○○、戊○○均無罪。
    理  由
一、公訴意旨略以：被告辛○○，及同案被告己○○（另行審理
    ）為使其各自所支持之特定鄉長候選人，能於民國94年12月
    3 日舉行之金門縣烏坵鄉第7屆鄉長選舉中獲得勝選，被告
    辛○○與甲○○（另行審理）；己○○與被告戊○○、甲○○共同基於遷戶籍投票之犯意聯絡，由辛○○、己○○先分
    別取得設籍烏坵鄉遷入戶籍地戶長丁○、戊○○之同意後；
    再委由甲○○於94年7月26日辦理戶籍遷移手續，將該2人設
    於台灣之戶籍分別遷入金門縣烏坵鄉，以遂其設籍烏坵鄉期
    滿得以投票之目的；而該2人遷入烏坵鄉後並未實際住居於
    各該設籍處所，仍於94年12月3日烏坵鄉第7屆鄉長投票日當
    天，分別由其設於台灣之各該實際住所搭船至烏坵鄉各該投
    票所，完成烏坵鄉第7屆鄉長投票，並於當日投票後隨即搭
    船返回台灣，致生影響於金門縣烏坵鄉第7屆鄉長選舉投票
    之正確性。
    因認被告辛○○、戊○○二人涉犯刑法第146條第1項妨害投
    票罪。
二、按犯罪事實應依證據認定之，無證據不得認定犯罪事實；不
    能證明被告犯罪者，應諭知無罪之判決，刑事訴訟法第154
    條第2項、第301條第1項分別定有明文。又檢察官就被告犯
    罪事實，應負舉證責任，並指出證明之方法；檢察官對於起
    訴之犯罪事實，應負提出證據及說服之實質舉證責任。倘其
    所提出之證據，不足為被告有罪之積極證明，或其指出證明
    之方法，無從說服法院以形成被告有罪之心證，基於無罪推
    定之原則，自應為被告無罪判決之諭知，有最高法院92年台
    上字第128號判例要旨可資參照。
三、公訴人認被告辛○○、戊○○二人涉犯刑法第146條第1項之
    妨害投票罪，無非係以被告辛○○，及同案被告己○○遷入
    戶籍登記申請書、各項綜合所得稅資料、金門縣警察局實地
    查訪表、選舉人名冊，以及該二人投票日搭船名冊為其論據
    ，因認被告辛○○涉嫌影響投票正確性；而被告戊○○則與
    己○○有影響投票正確性之犯意聯絡，為共同正犯。
四、訊據被告辛○○固不否認戶籍遷至烏坵鄉，且未實際居住該
    地，卻參與第7屆烏坵鄉長選舉之投票；惟辯稱遷戶籍乃其
    母壬○○告知要領補助款，而投票則因母親要求一起回烏坵
    看看，到烏坵後始知有投票之事，便參與投票，並無為支持
    特定候選人而遷戶籍投票之情；被告戊○○堅決否認與父己○○有犯意之聯絡，只是同意父親遷戶籍，但不知父親遷戶
    籍係為投票。經查：
（一）被告辛○○為同案被告壬○○與乙○○（另審理中）之長
      女，三人均於投票前1日搭乘由同案被告庚○○（審理中
      ），即被告辛○○之舅舅租用之遊覽車前往台中港轉搭至
      烏坵之軍艦，所需費用由被告辛○○母親壬○○支付，業
      據被告壬○○、庚○○供述在卷；且被告庚○○於警詢時
      亦供稱伊聯絡親友返鄉投票，並出面召集4個姊姊、3個姊
      夫，及妹妹、堂哥女兒、媳婦，於94年12月2日晚間8點在
      其新店市住處集合，一同搭遊覽車到台中港（見94年度選
      他字第30號第62頁），可稽被告辛○○並非被告庚○○邀
      約投票之對象。且查，被告辛○○母親壬○○在烏坵出生
      ，有戶籍資料附卷可稽，則參金門縣烏坵鄉建設基金生活
      福利津貼申請書所載，被告辛○○為壬○○之一等直系血
      親，亦得為該津貼之申請人，佐以被告辛○○並未與家人
      同住，又為家中長女，母親邀約回出生地烏坵探訪，亦屬
      人情之常。是被告辛○○所辯母親告知請領津貼而同意遷
      戶籍，返回烏坵，始知投票一事，非不可採。
（二）被告戊○○現任職金門縣警察局，迄今3年餘，其任職金
      門前係與父親己○○同住台北縣新店市○○路20巷1號5樓
      ，有其戶籍資料在卷可按，足以信實；而父親遷戶籍於其
      子之戶籍內，為人子者無不同意之理，遑論己○○已有多
      次遷出、遷入被告戊○○烏坵戶籍之事實。又被告戊○○
      因工作關係在外居住，戶口名簿留置在其與父親同財共居
      之舊居所，亦無違情理，是證人己○○證述自行取用被告
      戊○○之戶口名簿及印章辦理遷戶手續後，始告知被告戊○○等情，應堪信採。被告戊○○對己○○遷入戶籍之用
      意既欠缺認知，二人自難認有何犯意之聯絡。
五、綜上所述，被告辛○○、戊○○二人既均欠缺遷戶籍為了參
    與投票之認識，公訴人又未提出其他積極證據，足資證明被
    告二人涉有公訴人所指訴之犯行，則參照前揭法條規定及判
    例要旨，基於無罪推定之原則，自應為被告等無罪之諭知。
據上論斷，依刑事訴訟法第301條第1項，判決如主文。
本案經檢察官丙○○到庭執行職務。
中　　華　　民　　國　　96　　年　　 4　　月　　3　　日
　　　　　　　　　刑事庭   審判長法  官  康樹正
                                 法　官　林慶郎
                                 法  官  魏玉英
以上正本證明與原本無異。
如不服本判決，應於判決送達後10日內，向本院提出上訴狀。
　　　　　　　　　　　　　　　　書記官　許永溪
中　　華　　民　　國　　96　　年　　 4　　月　　3　　日
